【裁判字號】    97,台抗,543
【裁判日期】    970821
【裁判案由】    租佃爭議
【裁判全文】
最高法院民事裁定              九十七年度台抗字第五四三號
抗  告  人  甲 ○ ○
            乙 ○ ○
            丙○○○
            丁 ○ ○
上列抗告人因與相對人戊○○間租佃爭議事件，對於中華民國九
十七年六月十日台灣高等法院台南分院裁定（九十七年度重抗字
第一號），提起抗告，本院裁定如下：
    主  文
原裁定廢棄。
    理  由
本件抗告人向台灣台南地方法院（下稱台南地院）起訴主張：兩
造就抗告人所有之系爭台南縣仁德鄉○○段地號五七五、五八○
、五八一、五八四、五八五號土地（下稱系爭土地）發生租佃爭
議，經台南縣仁德鄉公所調解不成立後，由台南縣政府調處亦未
能成立，台南縣政府乃將本件訴訟移送台南地院審理，抗告人爰
依耕地三七五減租條例第十八、十九條之規定，請求相對人將系
爭土地返還伊之判決。台南地院以系爭土地非農地，無耕地三七
五減租條例之適用。從而，抗告人提起本件訴訟，自應依法繳納
裁判費。經核定其應徵第一審裁判費新台幣（下同）五十六萬七
千三百六十八元，未據繳納，命其於裁定送達後七日內補繳，逾
期不補正者，即駁回其訴。抗告人對此裁定不服，提起抗告。原
法院以：抗告人所提出系爭土地之土地登記謄本，其上固記載地
目均為「田」，然系爭土地早於民國六十四年十一月二十日即納
入「仁德都市計畫」範圍，其中台南縣仁德鄉○○段五七五地號
土地之使用分區為「乙種工業區○○○段五八○、五八五地號土
地之使用分區為「公園用地」、同段五八四地號土地之使用分區
為「住宅區○○○段五八一地號土地之使用分區○○○道路用地
」，此有仁德鄉公所九十七年一月七日仁所建分證字第○○四五
號土地使用分區證明書影本在卷可稽。則系爭土地既經都市計畫
劃定為工業區、住宅區、公園用地、道路用地，即非土地法第一
百零六條第一項所稱之農地，依最高法院八十八年台上字第一號
判例意旨，自無耕地三七五減租條例適用之餘地。從而，抗告人
提起本件訴訟，自應依法繳納裁判費。台南地院依系爭土地之價
額以各筆土地之面積及公告現值核算，限抗告人於收受裁定送達
七日內補繳第一審裁判費，逾期未補正者，即將駁回其訴，並無
不當，因而裁定駁回其抗告。嗣抗告人提起再抗告，原法院雖以
上開裁定無適用法規顯有錯誤，且所涉及之法律見解不具有原則
上之重要性，因以裁定駁回其再抗告。
惟依土地法第八十三條規定：「編為某種使用地之土地，於其所
定之使用期限前，仍得繼續為從來之使用。」係指土地經編定某
種用途後，在所定使用期限前，仍得繼續為原來之使用，而非一
經編定，即使原有法律關係消滅，與土地是否經編定某種用途無
關。系爭土地之地目仍為田，有土地登記簿謄本足憑，依土地法
第八十三條之規定，仍得繼續為原來之使用，自有耕地三七五減
租條例之適用。乃原法院見未及此，徒以與本件情形不同之上開
本院判例為比附援引，逕以上開理由而為抗告人不利之裁定，即
難謂無適用法規顯有錯誤之情形，且所涉及之法律見解亦具有原
則上之重要性。抗告論旨，執以指摘原裁定不當，求予廢棄，不
能認為無理由。
據上論結，本件抗告為有理由。依民事訴訟法第四百九十二條，
裁定如主文。
中    華    民    國  九十七  年    八    月  二十一  日
                      最高法院民事第五庭
                          審判長法官  劉  延  村
                                法官  許  澍  林
                                法官  黃  秀  得
                                法官  李  寶  堂
                                法官  童  有  德
      本件正本證明與原本無異
                                      書  記  官
中    華    民    國  九十七  年    九    月    二    日
                                                      ｖ


司法院資訊處製作；財團法人民間司法改革基金會備份。
